臺灣臺北地方法院民事判決　　　　　　　　　　　　九十三年度勞簡上字第四六號
　　上　訴　人　大同股份有限公司
　　法定代理人　乙○○
　　訴訟代理人　卓素芬
　　　　　　　　丁冠瑜
　　被上訴人　　甲○○
　　訴訟代理人　李文禎律師
當事人間損害賠償事件，上訴人對於中華民國九十三年七月一日本院台北簡易庭九十
三年度北勞簡字第五九號第一審判決提起上訴，本院於九十三年十一月十日言詞辯論
終結，判決如下：
    主  文
原判決命上訴人給付新台幣拾柒萬玖仟捌佰元，及自民國九十二年十二月五日起至
清償日止，按年息百分之五計算之利息部分，及該部分假執行之宣告，暨除確定部分
外訴訟費用之裁判均廢棄。
右開廢棄部分，被上訴人在第一審之訴駁回。
第一審（除確定部分外）、及第二審訴訟費用由被上訴人負擔。
    事實及理由
一、被上訴人起訴主張：被上訴人自民國五十九年二月二十四日起任職上訴人公司，
    同年六月一日派至高雄分公司，歷任服務員、技術員、站長之職，惟上訴人並未
    依當時勞工保險條例（下稱勞保條例）第八條規定，為被上訴人投保勞工保險，
    迄六十六年二月二十五日始為被上訴人加保，被上訴人於七十二年九月十五日離
    職，於九十一年十二月十六日向勞工保險局申請退保，並申請老年給付，經勞工
    保險局核定被上訴人之投保年資共二十四年又九十八日，得請領三十三個基數之
    老年給付共新台幣（下同）一百零四萬四千四百五十元，若上訴人依法自被上訴
    人任職之日起即為被上訴人投保，則被上訴人退保時之投保年資共三十一年又九
    十八日，得申請四十五個基數之老年給付，被上訴人因上訴人未依法投保，共計
    短少十二個基數之老年給付，以被上訴人退保時之三年平均投保薪資三萬一千六
    百五十元計算，上訴人應依勞保條例第七十二條及民法第一百八十四條規定，賠
    償被上訴人老年給付之損失三十七萬九千八百元及自九十一年十二月二十七日起
    至清償日止，按年息百分之五計算之利息（原審判決上訴人應給付被上訴人三十
    七萬九千八百元及自九十二年十二月五日起至清償日止，按年息百分之五計算之
    利息，並駁回被上訴人其餘之訴，被上訴人就其敗訴部分，未據聲明不服，而告
    確定）。而聲明：上訴駁回。
二、上訴人則以：現行勞保條例第七十二條係六十八年二月十九日增訂，且無溯及既
    往之規定，被上訴人主張自五十九年二月二十四日起，至六十六年二月二十四日
    止，上訴人未為被上訴人投保之損害，依五十七年七月二十三日修正公布之勞保
    條例，並無現行勞保條例第七十二條之規定，被上訴人依現行勞保條例第七十二
    條規定，請求上訴人賠償老年給付之損失，自屬無據；又民法第一百九十七條第
    一項後段所指自有侵權行為時起，係指加害行為所為之時，而非損害發生之時，
    故縱使上訴人未為被上訴人加保行為屬侵權行為，則自侵權行為終了日起算迄今
    已逾十年，被上訴人之侵權行為損害賠償請求權已罹於時效而消滅等語，資為抗
    辯。而聲明：原判決不利於上訴人部分廢棄，右廢棄部分被上訴人在第一審之訴
    駁回。
三、被上訴人主張自五十九年二月二十四日起任職上訴人公司，同年六月一日派至高
    雄分公司，歷任服務員、技術員、站長之職，上訴人迄六十六年二月二十五日始
    為被上訴人投保勞工保險，被上訴人於七十二年九月十五日離職，於九十一年十
    二月十六日向勞工保險局申請退保，經勞工保險局核定被上訴人之投保年資共二
    十四年又九十八日，退保時三年平均投保薪資為三萬一千六百五十元，被上訴人
    領得三十三個基數之老年給付一百零四萬四千四百五十元之事實，業經被上訴人
    提出服務證、勞保投保資料表為證（見原審支付命令卷第四至七頁），上訴人對
    此並不爭執，自堪信為真實。至被上訴人主張被上訴人自五十九年二月二十四日
    起，至六十六年二月二十四日止，應依當時勞保條例第八條規定，為被上訴人投
    保勞工保險而未投保，致被上訴人領取之老年給付短少十二個基數，上訴人應賠
    償被上訴人老年給付之損失三十七萬九千八百元等情，則為上訴人所否認，並以
    前開情詞置辯。經查：
（一）按中華民國國民年滿十四歲以上，六十歲以下之左列勞工，應全部參加勞工保
      險為被保險人：〔一〕被僱於僱用勞工五人以上之公、民營工廠、礦場、鹽場
      、農場、牧場、林場、茶場之產業勞工及交通、公用事業之員工。〔二〕職業
      工人。〔三〕專業漁撈勞動者。〔四〕政府機關、公立學校之技工、司機、工
      友。〔五〕受僱於僱用十人以上公司、行號之員工。〔六〕政府機關、公立學
      校之約聘、約僱人員。前項所稱勞工，包括有工會會員資格之職員；在職勞工
      其年屆六十歲而身體健康並願繼續工作，經雇主留用者，得仍參加勞工保險，
      五十七年七月二十三日修正公布之勞保條例第八條定有明文。查被上訴人係於
      五十九年二月二十四日起至六十六年二月二十四日，任職上訴人公司，歷任服
      務員、技術員、站長之職，已如前述，被上訴人既為受僱於僱用十人以上公司
      、行號之員工，依五十七年七月二十三日修正公布之勞保條例第八條規定，自
      為勞保條例強制投保之對象。惟現行勞保條例第七十二條係於六十八年二月十
      九日修正公布時所增訂，且無溯及既往適用之規定，被上訴人主張上訴人未為
      被上訴人投保勞工保險之期間，既尚無現行勞保條例第七十二條之規定，被上
      訴人依現行勞保條例第七十二條規定，請求上訴人負損害賠償責任，自不足取
      。
（二）次按因故意或過失，不法侵害他人之權利者，負損害賠償責任，故意以背於善
      良風俗之方法，加損害於他人者亦同；違反保護他人之法律，致生損害於他人
      者，負賠償責任，但能證明其行為無過失者，不在此限，民法第一百八十四條
      定有明文。查被上訴人於五十九年二月二十四日起至六十六年二月二十四日，
      任職上訴人公司，為勞保條例強制投保之對象，上訴人未為被上訴人投保，被
      上訴人主張上訴人違反保護他人之法律即勞保條例規定，致原告受有老年給付
      短少之損失，應依民法第一百八十四條規定，負賠償責任，固屬有據。惟按因
      侵權行為所生之損害賠償請求權，自請求權人知有損害及賠償義務人時起，二
      年間不行使而消滅，自有侵權行為時起，逾十年者亦同，民法第一百九十七條
      第一項定有明文。本件被上訴人主張上訴人未為被上訴人加保之事實，係發生
      於五十九年二月二十四日起至六十六年二月二十四日，則上訴人之侵權行為自
      終止之日起算迄被上訴人起訴時已逾十年，上訴人辯稱被上訴人之侵權行為損
      害賠償請求權已逾十年時效而消滅，應為可取。
四、綜上所陳，被上訴人依勞保條例第七十二條及民法第一百八十四條規定，請求上
    訴人賠償老年給付之損失三十七萬九千八百元及自九十二年十二月五日起至清償
    日止，按年息百分之五計算之利息，洵屬無據，應予駁回。原審就此部分判命上
    訴人給付，並為假執行之宣告，尚有未洽，上訴論旨指摘原判決此部分不當，求
    予廢棄改判，為有理由。
五、至兩造其餘之攻擊或防禦方法，及未經援用之證據，經本院斟酌後，認為均不足
    以影響本判決之結果，自無一一詳予論駁之必要，併此敘明。
六、據上論結，本件上訴為有理由，依民事訴訟法第四百三十六條之一第三項、第四
    百五十條、第七十八條，判決如主文。
中　　　華　　　民　　　國　 　九十三　　年　  　十一　　月　　三十　 　日
                                            勞工法庭審判長法官　張靜女
                                                          法官  李維心
                                                          法官  李慈惠
正本係照原本作成
本件不得上訴。
中　　　華　　　民　　　國　 　九十三　　年　  　十一　　月　　三十　　日
                                                        書記官  林秀娥
